臺灣高雄地方法院民事判決　　　　　　　95年度訴字第1846號
原　　　告　李偉銘即大典德起重工程行
訴訟代理人　洪錫鵬律師
被　　　告　盟慶營造有限公司
法定代理人　甲○○
訴訟代理人　林石猛律師
　　　　　　張競文律師
上當事人間給付起重費事件，本院民國96年1 月29日言詞辯論終
結，判決如下：
    主  文
原告之訴及假執行之聲請均駁回。
訴訟費用由原告負擔。
    事  實及理  由
一、本件原告起訴為如下之主張，並聲明求為判決：(一)被告應給
    付原告新臺幣（下同）667,800 元，及自起訴狀繕本送達翌
    日起至清償日止，按年息5 ％計算之利息；(二)原告願供擔保
    ，請准宣告假執行。
（一）被告自民國94年8 月間起陸續向原告租向吊車，並於達成
      按月承租吊車之協議後，原告即派遣司機至被告指定之工
      地，並受被告公司法定代理人甲○○之調度指揮，原告並
      按月配合簽單開立統一發票，連同請款單及發票，寄交被
      告向被告請款，至同年11月間止，共積欠起重費用計新臺
      幣（下同）667,800 元（其中94年8 月分積欠之起重費用
      為164,850 元、9 月份為175,350 元、10月份為164,85 0
      元、11月份為16 2,750元），屢經催討，均無效果。
（二）被告前亦曾因承包大寮CD-1機場－基礎結構工程，委由乙○○代理被告公司與訴外人百輻企業有限公司（以下簡稱
      為百輻公司）於94年2 月14日，簽訂材料租賃合約書，向
      百輻公司承租鐵板、鋼軌等，嗣因租金爭議，被告與百輻
      公司於95年6 月4 日成立和解，上情已足以證明被告確委
      由乙○○負責施工之一切事宜。本件乙○○亦同樣以被告
      公司名義向原告租用吊車，且施工地點亦在大寮CD1 機場
      - 基礎結構工程，原告每月並以被告為買受人開立統一發
      票，被告收受後亦無爭議且報稅核銷，應堪認定兩造間有
      租用吊車契約關係存在。
（三）縱被告主張並未直接與原告訂約，亦因與原告洽談承租吊
      車者，係為甲○○之胞弟乙○○，又因乙○○自92年11月
      間起，即以被告公司名義向原告租用吊車，應係代理被告
      與原告簽約，效力自及於被告；如否，因乙○○在高雄捷
      運大寮CD-1機場－基礎結構工程工地現場，均係以被告之
      名義施作工程，被告亦收受原告開立之統一發票報稅核銷
      ，是縱認乙○○無代理被告之代理權，亦應有民法第169
      條表見代理之適用，被告仍應負給付之責。
二、被告則以下列陳述為抗辯，並聲明求為判決：(一)原告之訴駁
    回；(二)如受不利判決，願供擔保請准宣告假執行。
（一）被告前曾承攬皇昌公司高雄捷運CD-1機場－基礎結構工程
      ，俟後又將該工程轉予燦煌企業行施作，惟燦煌企業行於
      94年底因經營不善，資金週轉因難，故未完成本件工程即
      已停工。本件係因燦煌企業行向原告租用吊車並積欠原告
      起重費用所生，該吊車租用契約係存在於原告與燦煌企業
      行間，被告並無向原告租用吊車，亦未曾使用過原告之吊
      車，兩造間既無契約關係，原告起訴請求被告給付起重費
      ，自無理由。又因被告已將上開工程全部轉包予燦煌企業
      行施作，自始即無須使用吊車，亦未曾使用過原告所提供
      之吊車，故亦無不當得利之可言。
（二）至原告所提出之估價單上，雖記載貨主為被告，惟此乃原
      告自行填寫，而非被告所為，又發票上之盟慶公司乃為燦
      煌企業行為求報稅之便，而指示原告直接以被告之名開立
      ；況先前原告之起重費用，均係向燦煌企業行請款，益可
      徵事實上確係燦煌企業行向原告租用吊車，並係用作搬運
      鋼筋及模板等重物，且原告亦明知契約之當事人應為燦煌
      企業行，而與被告無涉。
（三）被告並未曾授與代理權予訴外人乙○○。對乙○○所無權
      代理之行為亦不予承認，原告就其主張訴外人乙○○有代
      理權之事實，自應負舉證之責。另被告亦無在外部有任何
      表示授與代理權予乙○○之事實。
三、依原告所述，本件之請求權基礎為兩造間之吊車租用契約，
    又依原告於審理期間自承，本件系爭之吊車租用契約，係被
    告公司之法定代理人甲○○之胞弟乙○○與原告接洽（見本
    院卷第216 頁），因本件被告否認兩造間存有吊車租用契約
    ，亦否認乙○○為被告公司之員工，則本件之爭點即在於：
    (一)乙○○有無代理被告公司與原告簽訂吊車租用契約之舉，
      以及有無代理被告之代理權？
    (二)乙○○縱無代理被告公司之權，被告公司就乙○○所為以
      被告名義與原告簽訂吊車租用契約，是否應負表見代理之
      責？
      茲分述本院之判斷如下：
（一）就乙○○有無代理被告公司與原告簽訂吊車租用契約之舉
      ，以及有無代理被告之代理權部分：
    (一)按當事人主張有利於己之事實者，就其事實有舉證之責任
      ，民事訴訟法第277 條前段定有明文。次按，有權代理，
      在非法定代理之情形下，須本人有授與代理權之行為，而
      授與代理權，依民法第167 條規定，應向代理人或向代理
      人對之為代理行為之第三人，以意思表示為之，故苟本人
      無授權之意思表示，自難認為已有代理權之授與。
    (二)本件原告雖主張乙○○曾代理被告前來與之簽訂吊車租用
      契約，惟此既經被告予以否認，則原告就此即應負舉證之
      責。原告雖提出被告與百輻公司所簽訂之材料租賃買賣合
      約書及本票各1 份，表示乙○○曾代理被告，與訴外人百
      輻公司簽訂材料租賃契約，而證人即百輻公司之負責人洪
      傳寶亦於本院審理期間，來院證稱：乙○○一直以盟慶公
      司的名義向我們承租鋼軌鐵板，有簽書面契約，而契約上
      面所蓋之「甲○○」的印章是乙○○蓋的等語（見本院卷
      第251 頁）；又訴外人百輻公司前亦曾因高雄捷運大寮主
      機場管路興建工程，而與被告有鐵板、鋼軌等施工工具之
      糾紛，其後並達成和解，有證人洪傳寶所提出之和解書1
      份在卷可憑。縱被告否認證人洪傳寶所提出之書面契約為
      真正（見本院卷第251 頁），惟觀證人洪傳寶所提出之上
      述和解書，其和解之內容第三條確實載明：「前揭丙方（
      即訴外人揚基土木包工業林忠毅）所開立之二張支票，經
      乙方（即百輻企業有限公司）遵期提示並獲兌現後，乙方
      同意解除與甲方（即被告）間關於系爭施工工具間所定立
      之租賃契約，... 」，參以證人洪傳寶之上開證詞，應足
      認被告與百輻公司間，確有租賃契約存在，且應係由乙○○代理被告公司所簽訂。然縱乙○○曾代理被告與百輻企
      業有限公司簽訂租賃契約，亦不當然推論乙○○亦有代理
      被告公司與原告簽訂契約之權，以及確曾代理被告與原告
      簽訂吊車租用契約。況證人即前燦煌企業行之會計丙○○
      曾於本院審理期間，到院證稱：乙○○、林勝吉、呂瑞仁
      均為燦煌企業行之員工，乙○○算是與吳鴻燦合夥的股東
      之一，（燦煌企業行）曾向大典德起重工程行承租過起重
      車輛，因為大典德會將發票寄到我們公司來，而原告所提
      出94年7 、8 月的發票我有印象，因為帳是我做的，支票
      也是我們開給他們公司（指原告）的，至於發票為何要開
      盟慶公司就不清楚，要問吳先生（即指燦煌公司之負責人
      吳鴻燦），亦曾開付款單及支票予原告公司，支付吊車費
      用等語（見本院卷第274 －275 頁、第278 頁）；再觀卷
      附原告之吊車簽單（見本院卷第47頁至第72頁），泰半均
      係由證人丙○○所證述燦煌企業行之員工林勝吉、呂瑞仁
      等簽收【並有部分係由曾.. 才 （中間名字無法辨識）所
      簽】，則由上開證物及證人丙○○之證詞可知，乙○○為
      燦煌企業行之股東兼員工，而燦煌企業行亦曾向原告承租
      吊車使用，且原告所提出之統一發票（本院卷第5 頁上方
      ），亦曾入燦煌企業行之帳目之中，燦煌企業行並曾支付
      租用吊車款，故乙○○究有無代理被告公司與原告簽訂契
      約，抑或是為燦煌企業行與原告簽訂，即有疑問，尚難僅
      以乙○○曾代理被告與百輻企業有限公司簽訂租賃契約，
      即遽認本件乙○○亦有代理被告與原告簽訂之舉，以及確
      有代理被告公司之權。
    (三)至原告所提出之發票部分，雖其上載明買受人為被告，惟
      發票乃由原告單方面所製作，況依證人丙○○前開證述可
      知，原告所提出之統一發票曾由證人丙○○經手並入燦煌
      企業行之帳目中，燦煌企業行並曾因收受原告公司之發票
      開立支票予原告，供作吊車之租用費用，自難僅以發票之
      記載即遽認兩造間確存有吊車租用契約。縱被告曾將原告
      所開立之發票作為向國稅局申報營業稅進項之憑證，惟燦
      煌企業行既有向被告承攬高雄捷運CD1 機場－基礎結構工
      程，有工程合約書1 份在卷可稽，在被告按工程之進度支
      付款項予燦煌企業行後，燦煌企業行自需提供發票予被告
      ，作為被告日後申報營業稅進項所用，則燦煌企業行要求
      原告逕行開立以被告作為買受人之發票，並直接交付予被
      告，客觀交易上亦屬可能；佐以證人丙○○所證稱：原告
      所提出之94年7 、8 月份之發票，帳是我做的，為何上面
      要開盟慶營造公司我就不知道，要問吳先生（即燦煌企業
      行之負責人吳燦煌）等語（見本院卷第274 至275 頁）亦
      足證上情，故果被告確曾持原告所開立之發票申報營業稅
      進項稅額，縱有不實之情事，尚難以此即遽認被告與原告
      間，確有租賃吊車之契約存在，或被告有事後承認兩造間
      契約之情事。
    (四)綜上，本件在原告未能提出積極證據足認乙○○確有代理
      被告之權，以及被告曾與原告達成租用吊車契約合意之情
      形下，尚難認兩造間有契約關係存在，原告依契約關係請
      求被告給付吊車費用，自屬無據。
（二）被告應否負表見代理之責任部分：
      再按，民法第169 條所規定之表見代理，乃係原無代理權
      ，但表面上足令人信為有代理權，故法律使本人負一定之
      責任。原告雖以乙○○曾代理被告公司向百輻公司訂定租
      賃契約，以及乙○○為被告公司法定代理人甲○○之胞弟
      等為由，主張被告應負表見代理之責。惟乙○○縱曾代理
      被告公司與百輻公司簽訂租賃契約，已如前述，亦難認乙○○此一行為，在表面上已足令一般之他人形成乙○○有
      廣泛代理被告公司之權；至乙○○雖為被告公司法定代理
      人甲○○之胞弟，此為被告所不爭執（見本院卷第289 頁
      ），然手足至親雖關係密切，但亦難僅以有同胞手足之關
      係，即認乙○○有代理甲○○之權，進而亦有代理被告公
      司與原告簽訂吊車租用契約之代理權存在。在復無其他證
      據足證被告知悉乙○○對外宣稱代表被告，有不為反對意
      思表示之情形下，自難強命被告負表見代理之責。
四、縱上，原告既無法證明兩造間存在吊車租用之契約，或被告
    就乙○○與原告所簽訂之吊車租用契約應負表見代理之責，
    則其依吊車租用契約之法律關係，請求被告應給付667,800
    元及法定遲延利息，自無理由，應予駁回。其上開請求既經
    駁回，則假執行之聲請即失所附麗，亦一併予以駁回。
據上論結，本件原告之訴為無理由，爰依民事訴訟法第78條，判
決如主文。
中　　華　　民　　國　　96　　年　　2 　　月　　12　　日
                  民事鳳山分庭法　官　李怡諄
正本係照原本作成。
如不服本判決，應於送達後20日內，向本院提出上訴狀並表明上
訴理由，如於本判決宣示後送達前提起上訴者，應於判決送達後
10日內補提上訴理由書（須附繕本）。
中　　華　　民　　國　　96　　年　　2 　　月　　12　　日
                                書記官　林豐富
